【裁判字號】    90,上易,318
【裁判日期】    901211
【裁判案由】    給付工程款
【裁判全文】
臺灣高等法院民事判決  九十年度上易字第三一八號
      上  訴  人  甲○○
                  乙○○
      複 代理 人  趙莉芬
      被 上訴 人  沛宇實業有限公司
      法定代理人  姜導勇
右當事人間給付工程款事件，上訴人對於中華民國九十年四月十二日臺灣臺北地方法
院八十九年度訴字第一一八六號第一審判決提起上訴，本院判決如左：
    主    文
原判決關於命上訴人給付超過新台幣捌拾貳萬肆仟伍佰元及其利息部分，與訴訟費用
之裁判除確定部分外，均廢棄。
右開廢棄部分，被上訴人在第一審之訴駁回。
其餘上訴駁回。
第一、二審訴訟費用除確定部分外，由上訴人負擔。
    事    實
甲、上訴人方面：
一、聲明：
  (一)原判決廢棄。(二)被上訴人在原審之訴駁回。(三)前項聲明若為上訴人不利判決，請
    准供擔保免為假執行。
二、陳述：除與原判決記載相同者予以引用外，補稱略以：
  (一)查兩造於八十八年九月十三日開幕當日既有十八項之缺失，復於鑑定時尚有十五
    項缺失，足證被上訴人並未完全改善，原審認定八十八年九月二十八日驗收時已
    無缺失，恐係未詳查之故。
  (二)八十八年九月二十八日驗收證明內容觀之，應未驗收完成，亦即上訴人所主張系
    爭驗收證明僅屬交與姜導勇攜回公司交代之性質，因倘確於當日驗收完畢，則當
    日將支票開立交付即可，何需再大作文章曰：「應予驗收後即時付清，經雙方協
    定開立三張支票各乙個月寄予沛宇實業有限公司收訖，沛宇公司於收到票據後須
    附上簽章以資證明」等文字；且於簽立此驗收證明後，雙方就瑕疵部分協商約半
    年，故被上訴人遲至八十九年三月十七日才起訴，若無瑕疵，則當上訴人未依驗
    收證明所載內容寄出票據時，被上訴人必於次月即八十八年十月底或十一月間即
    起訴。
  (三)台北市室內設計裝修商業同業公會之鑑定報告不妥又不公平，以致原審判決做出
    「驗定（應係鑑定之誤）結果與八十八年九月十三日所簽立之十八項缺失，並非
    同一項目」之結論，其乃因履勘現場時，上訴人雖將諸多項目向該工會之人員敘
    述，但卻未於其鑑定報告中列出所致。
  (四)八十八年九月十三日所列十八項缺失，係上訴人初步檢視之瑕疵，其他瑕疵則需
    實際使用後始能陸續發現，原審忽略此一經驗法則，連鑑定報告中所存之瑕疵，
    亦均棄置不論，其認事用法顯然不當。
  (五)倘被上訴人就反訴部分未上訴，則上訴人主張在反訴部分被上訴人應給付之二萬
    五千五百元在本訴部分抵銷。
  (六)和解契約合法成立，兩造當事人即均應受該契約拘束，縱使一造因而受不利益，
    亦不得事後翻異，更就和解前之法律關係再行主張；上訴人曾於原審八十九年四
    月二十四日事實陳述狀就兩造達成和解一事為主張，唯原審就此部分未為調查，
    亦棄置不論，因此上訴人認有傳訊許素珍、福岡正治、許靜蓉、手塚弘之說明之
    之必要，且上訴人並認為兩造已就工程達成和解，因此上訴人只需支付二十萬元
    已足。
三、證據：除援用第一審所提證據外，並聲請訊問證人福岡正治、手塚弘之、許素珍
    、許靜蓉。
乙、被上訴人方面：
一、聲明：上訴駁回。
二、陳述：除與原判決記載相同者予以引用外，補稱略以：
  (一)驗收時是依照起訴狀附件二逐項驗收的。
  (二)驗收時大家當場都簽字，「應予驗收後即時付清」則是被上訴人之習慣用語，因
    當時上訴人說票尚未下來。
  (三)上訴人及福岡正治曾提議二十萬元和解，但被上訴人認為應要徵詢其他股東之同
    意，所以並未答應。
三、證據：援用第一審所提證據。
    理    由
一、被上訴人起訴主張，其於八十八年八月五日與上訴人簽訂承攬契約，承作上訴人
    所經營位於嘉義市○○路六二０號之樂山娘札幌拉麵嘉義加盟店之裝潢工程 (即
    系爭工程) ，該工程業於八十八年九月八日完工，經上訴人於八十八年九月十三
    日開幕營業時，固仍檢驗有部分缺失，惟被上訴人亦依約前往修復完畢，並於同
    年九月二十八日由上訴人完成驗收手續，且約定上訴人應依約支付系爭工程尾款
    新台幣（以下同）八十五萬元，然上訴人迄未依約支付，為此依承攬契約之法律
    關係，請求判決給付該款及法定遲延利息等語。上訴人就與被上訴人簽訂系爭工
    程合約之事實，固不爭執，但以被上訴人未能按期完成系爭工程，且有偷工減料
    ，及未依契約約定之規格承作之情形，其所以於八十八年九月二十八日簽立驗收
    證明，乃因加盟店負責人從中協商，為使被上訴人之代表人得以向公司交差之故
    ，但不能依此即認定系爭工程已完成驗收，而認上訴人有支付工程尾款之義務等
    語，資為抗辯。 (原審駁回被上訴人請求自八十八年九月二十八日起至同年十月
    二十七日止之法定利息部分，未據被上訴人上訴。又原審判命反訴部分被上訴人
    應給付上訴人八十二萬五千五百元，駁回上訴人其餘反訴請求，被上訴人與上訴
    人均未就反訴部分上訴。)
二、被上訴人主張於八十八年八月五日與上訴人簽訂系爭工程契約，而上訴人業於八
    十八年九月十三日對外開幕，而雙方於開幕當日確認尚有十八項缺失，嗣於同年
    九月二十八日簽立驗收證明之事實，為上訴人所不爭執，且有被上訴人提出之八
    十八年八月五日契約書、八十八年九月十三日附件二及八十八年九月二十八日驗
    收證明書等影本等附卷為證，堪信為真實。茲應審究者，乃系爭工程是否於八十
    八年九月二十八日，經上訴人完成驗收。依卷附八十八年九月二十八日驗收證明
    書，記載：「茲本公司（即被上訴人）承包樂山娘拉麵店內裝修工程業已完工驗
    收，唯尾款尚有新台幣捌拾伍萬元整，應于驗收後即時付清，經雙方協定開立參
    張各乙個月支票寄于沛宇實業有限公司收訖，沛宇公司於收到票據后須付上簽章
    以資證明。」可知該系爭工程業已驗收完成。
三、雖上訴人抗辯驗收證明係為使被上訴人之代表人能向其公司交代始簽立。惟雙方
    對於八十八年九月十三日開幕當日，已確認系爭工程尚有十八項缺失未改善，有
    兩造所不爭之書面影本可據 (起訴狀附件二) ，依其所列之十八項缺點分別為：
    「樓梯面貼止滑條、廚房中間吊距加一放置平台、廚房出菜口加作活動放置台面
    、二樓地面（廚房口）凸出部分木做斜板、招牌吊在一級棒上方、一樓桌子放置
    台太利砂紙磿過、排煙管加高昇到二樓至三樓之間、廚方工作台加裝日光燈（入
    口右側）、廚房洗槽上方加裝日光燈、廚房快速爐給水加高、招牌開關外移、油
    煙機開關外移、收銀台上方嵌燈接處不良、營業前入口右側桌拆除作活動桌、廚
    房地面磁磚重貼、瓦斯漏氣修復、廚房昇降機前作活動工作台（木做台面）、湯
    鍋46  改48（除排煙管加高昇到二樓至三樓之間、廚房地面磁磚重貼、瓦斯漏氣
    修復待休息日再施工外，其餘項目可先處理）」。再者，系爭工程第十七條約定
    ，對本合約事項有所爭議者，同意由台北市室內設計裝飾商業同業公會協調，經
    原審函請該商業同業公會於八十九年六月二十八日前往系爭工程地點，依兩造所
    提出之契約估價單，及現場實際施做之尺寸、數量之情形為鑑定後，該公會鑑定
    報告記載之缺失有：「騎樓天花及柱補釘孔油漆、自動玻璃門上木條脫落、牆面
    防火板裂開部分、茶水準備台、廚房內本質吊櫃、牆板交接處縫隙（以上一樓部
    分）、地面排水槽四週磁磚損毀、煎台、牆面磁磚龜裂、地面排水孔（以上一樓
    廚房部分）、牆面油漆不均、原有木地板修補遺漏（以上二樓部分）」，亦有該
    報告附卷可稽。依該鑑定結果與八十八年九月十三日兩造所確認之十八項缺失比
    較，並非同一項目，何況該鑑定係於完工後一年多始為之，此期間上訴人業已對
    外開幕使用系爭工程，尚難認定鑑定報告上所列瑕疵，於八十八年九月二十八日
    驗收時已存在，是尚難將該鑑定報告採為有利上訴人之認定。雖證人福岡正治、
    手塚弘之於原審均稱附件二之瑕疵，到現在都還沒有做好 (原審卷五０頁、五一
    頁) ，然於本院訊問時，證人福岡正治稱，「印象中廚房地面止滑的磁磚做的不
    好，雖有重貼但未達標準品質，其他瑕疵不記得了」，證人手塚弘之或稱「所有
    的缺點都寫在附件二中，沒有其他的缺點」，或稱「其到第二年去看，仍有照片
    上之缺點」，或稱「細節部分沒看得很清楚」，均不能明確指出系爭工程究竟有
    何瑕疵，難憑其於事後於訴訟中之證言，推翻上訴人簽立之驗收證明所記載事實
    ，是上訴人此一抗辯，仍難採信。
四、上訴人雖又以兩造已達成以二十萬元和解為抗辯，然此為被上訴人所否認。查兩
    造就系爭工程之糾紛，固曾委請證人福岡正治、手塚弘之、許素珍、許靜蓉等出
    面協調。然經本院訊問證人等有關和解之經過及結果，證人許素珍稱不知和解之
    事，證人許靜蓉雖稱被上訴人之法定代理人姜導勇有接受福岡正治所提二十萬元
    之條件，證人福岡正治稱姜導勇有說要經其他股東同意，但其說姜導勇為大老闆
    ，應自己決定，證人手塚弘之則稱當初其提議金額由上訴人甲○○自己去談，當
    時以為姜導勇已同意二十萬元和解各等語。由證人等之證述，僅能證明兩造確有
    談及和解之事，證人等主觀上或亦認為已達成和解，但因姜導勇既表明仍應詢問
    其他股東之意見，嗣後又未再明確表示願和解之意思，故難認兩造已就和解達成
    合意。
五、系爭工程既於八十八年九月二十八日驗收完畢，兩造復未達成和解，則依系爭工
    程合約第十二條約定，工程尾款應於八十八年十月二十七日支付，是被上訴人主
    張對於上訴人有八十五萬元及自八十八年十月二十八日起至清償日止，按週年利
    率百分之五計算之利息之債權，洵屬有據。又原判決反訴部分命被上訴人應給付
    上訴人二萬五千五百元之部分，既未據被上訴人上訴而確定，且此債權與被上訴
    人得請求之上開債權，已合於抵銷適狀，則上訴人於本院審理中主張以此債權與
    被上訴人請求有理由之債權為抵銷，已發生抵銷效力。就上開二宗債權互相抵銷
    後，被上訴人得請求上訴人給付之金額為八十二萬四千五百元及自八十八年十月
    二十八日起至清償日止，按週年利率百分之五計算之利息。被上訴人之請求在此
    範圍內，為有理由，應予准許。逾此範圍之請求為無理由，應予駁回。
六、綜上所述，被上訴人本於承攬之法律關係，請求上訴人給付八十二萬四千五元及
    自八十八年十月二十八日起算之法定遲延利息部分，為有理由，應予准許。逾此
    所為請求，為無理由，應予駁回。原審就超過上開應准許部分，為上訴人敗訴之
    判決，自有未洽。上訴意旨就此部分指摘原判決不當，求予廢棄改判，為有理由
    。至於上開應准許部分，原審判命上訴人給付，核無違誤，上訴意旨，就此部分
    ，指摘原判決不當，求予廢棄，為無理由，應駁回其上訴。
七、據上論結，本件上訴為一部有理由，一部無理由，依民事訴訟法第四百五十條、
    第四百四十九條第一項、第七十九條但書、第八十五條第一項前段，判決如主文
    。
中      華      民      國    九十      年     十二     月    十一      日
                                民事第十七庭
                                    審判長法  官  鄭  雅  萍
                                          法  官  吳  謀  焰
                                          法  官  呂  太  郎
右正本係照原本作成。
不得上訴。
中      華      民      國    九十      年     十二     月    十三      日
                                          書記官  明  祖  星


司法院資訊處製作；財團法人民間司法改革基金會備份。
